【裁判字號】    99,上易,2698
【裁判日期】    991216
【裁判案由】    毒品危害防制條例
【裁判全文】
臺灣高等法院刑事判決                99年度上易字第2698號
上  訴  人
即  被  告  張憲銘
上列上訴人因毒品危害防制條例案件，不服臺灣板橋地方法院99
年度易字第1085號，中華民國99年10月29日第一審判決（起訴案
號：臺灣板橋地方法院檢察署99年度毒偵字第2524號），提起上
訴，本院判決如下：
    主  文
上訴駁回。
    理  由
一、按刑事訴訟法第350條、第361條、第362條、第367條規定，
    不服地方法院之第一審判決而上訴者，須提出上訴書狀，並
    應敘述具體理由，為上訴必備之程式；其所提出之書狀未敘
    述上訴理由，或僅曾以言詞陳述上訴理由者，均應於上訴期
    間屆滿後20日內補提理由書於第一審法院。倘上訴人已提出
    上訴理由，但所提非屬具體理由者，應由第二審法院以上訴
    不合法律上之程式，判決駁回之。而所謂具體理由，必係依
    據卷內既有訴訟資料或提出新事證，指摘或表明第一審判決
    有何採證認事、用法或量刑等足以影響判決本旨之不當或違
    法，而構成應予撤銷之具體事由，始克當之；倘僅泛言原判
    決認定事實錯誤、違背法令、量刑失之過重或輕縱，而未依
    上揭意旨指出具體事由，或形式上雖已指出具體事由，然該
    事由縱使屬實，亦不足以認為原判決有何不當或違法者，皆
    難謂係具體理由，俾與第二審上訴制度旨在請求第二審法院
    撤銷、變更第一審不當或違法之判決，以實現個案救濟之立
    法目的相契合，並節制濫行上訴。
二、經查：本件原判決以證人即員警胡良善之證詞、卷附之臺北
    縣政府警察局海山分局尿液檢體編號順序登記簿、臺灣檢驗
    科技股份有限公司之濫用藥物檢驗報告、法務部調查局DNA
    鑑試實驗室鑑定書、臺北縣立醫院函為據，認定被告確有施
    用第二級甲基安非他命之犯行，並審酌被告之前曾受徒刑之
    執行完畢，5年內故意再犯有期徒刑以上刑之本罪，有累犯
    之加重事由，及被告前曾因施用毒品經觀察、勒戒及強制戒
    治，並屢經刑罰矯治後，猶再行施用毒品，足見缺乏戒斷決
    心，然被告所為僅屬戕害自身之行為，未侵害其他法益，犯
    後否認施用毒品之態度等一切情狀，量處有期徒刑6月，並
    諭知易科罰金之折算標準等情，均已詳敘所憑證據、認定理
    由及量刑依據。從形式上觀察，原判決並無認定事實錯誤、
    量刑瑕疵或違背法令之情形可言。
三、上訴人即被告張憲銘提起上訴，所提書狀敘明上訴理由雖以
    ：員警未依法定程序讓被告檢查尿瓶、採尿入瓶、封瓶捺印
    ，員警於原審之證詞係屬不實，原判決僅以被告有毒品前科
    ，並係通緝到案，故認員警斷無誣陷之舉，惟員警亦有貪污
    瀆職，敗壞風紀之少數執法人員，原判決僅以違反法定程序
    之證據認定被告有罪，顯有違法云云。
四、經查：被告為警查獲時，因腳受傷坐輪椅，所以無法至廁所
    排尿，方在警局勤務辦公室中進行採尿，由員警胡良善將保
    特瓶清洗乾淨擦乾淨切半，請被告將尿液排入該半個保特瓶
    中，被告即在員警胡良善面前排放尿液至該保特瓶中，再由
    員警胡良善分裝至2瓶小的採尿罐中，請被告按指紋、封尿
    瓶，員警胡良善並在採尿瓶底蓋章等節，業據證人胡良善原
    審證述明確，而被告當日為警查獲時，確受有雙腳腳跟骨折
    等情，亦據被告於警詢中供明，故員警胡良善因被告坐輪椅
    無法至廁所排尿，始以上揭方式採尿，並有經被告於採尿罐
    、毒品案件尿液檢體編號及姓名對照表、偵辦案件採驗尿液
    委驗單捺指紋確認無誤，難認有何違法之處。何況，員警所
    採集之被告尿液，經與被告口腔黏膜DNA樣本比對鑑定，得
    知兩者之粒腺體DNA序列均相同，研判很有可能（機率99.7%
    ）來自同一人或其同母係血緣之人，步有法務部調查局之DN
    A鑑試實驗室鑑定書足憑，顯見該送鑑尿液確係被告本人所
    有。又被告為警所採尿液，經檢驗公司採用免疫學分析法作
    初步檢驗，呈甲基安非他命及嗎啡陽性反應者，再以氣相層
    析質譜分析法進行確認，已足排偽陽性反應。故被告上揭主
    張，容有誤認。
五、原判決已詳敘何以認定被告施用毒品甲基安非他命之原因。
    被告上訴既未能依卷內既有訴訟資料或提出新事證，指摘或
    表明原審判決有何採證認事、用法或量刑等足以影響判決本
    旨之不當或違法，揆諸上開說明，顯然置原判決已經明白論
    斷審酌、說明之事項於不顧。自形式上觀察，核非足以動搖
    原判決之具體理由，依照上揭說明，應認其上訴為不合法律
    上之程式，予以駁回，並不經言詞辯論為之。
據上論斷，應依刑事訴訟法第367條前段、第372條，判決如主文
。
中    華    民    國    99    年    12    月    16    日
                  刑事第二庭審判長法  官  洪光燦
                                  法  官  李麗玲
                                  法  官  林恆吉
以上正本證明與原本無異。
不得上訴。
                                  書記官  陳盈璇
中    華    民    國    99    年    12    月    16    日

司法院資訊處製作；財團法人民間司法改革基金會備份。
